臺灣臺北地方法院刑事判決　　　　　　　　　　　　　　九十年度交易字第二七號
　　公　訴　人　臺灣臺北地方法院檢察署檢察官
　　被　　　告　丁○○
右列被告因過失重傷害案件，經檢察官提起公訴（八十九年度偵字第一九一五○號）
，本院判決如左：
    主      文
丁○○因過失傷害人致重傷，處有期徒刑伍月，如易科罰金，以參佰元折算壹日，緩
刑肆年。
    事      實
一、丁○○於民國八十九年九月二十二日晚上十時十五分許，駕駛車牌號碼Ｃ四－四
    六○二號自小客車，沿臺北市松山區○○○路基隆河便道由南向北行駛，行至麥
    帥二橋下方時，本應注意依該路段標誌速限時速三十公里之速度行車，而依當時
    天候晴、路面柏油、乾燥、無缺陷、無障礙物、視距良好等情，又無不能注意情
    事，竟貿然以超逾四十公里之時速駕車前行，撞及在該處由東向西未注意左右來
    車即穿越道路之行人李光孝，致李光孝受有頭部挫傷合併腦震盪及硬腦膜上出血
    、左髖骨折脫臼、臉部及右下肢撕裂傷、右腰挫傷及擦傷等重大難治之傷害，嗣
    經路人報警處理，丁○○並即向到場員警坦承肇事接受裁判。
二、案經代行告訴人甲○○訴請及台北市政府警察局松山分局報告台灣台北地方法院
    檢察署檢察官偵查起訴。
    理      由
一、訊據被告丁○○，對於在右揭時、地因駕車過失，撞及被害人李光孝，並致其受
    有如事實欄所載之傷害等事實已坦承不諱，並有道路交通事故調查報告表、國軍
    松山醫院出具之診斷證明書等件在卷可稽。另參以被告自承事發時係右前車頭撞
    及被害人，被害人順著車速滾至該車車頂再滾至路面等語（本院九十一年九月十
    九日審判筆錄參照），核與卷內警製道路交通事故補充資料表所載被告車損狀況
    為右前保險桿大燈撞破裂、右前引擎蓋凹、右前擋風玻璃裂、右前車頂凹、車頂
    上擦痕、右後車燈凹相符，以被害人遭撞及後身體順勢往上滾至車頂再掉落路面
    之動態觀之，可知此碰撞力道甚鉅，堪認被告所駕之車於事發前係以高速行進，
    被告自白伊有超速行駛之舉，應認與事實相符，又台北市政府警察局交通警察大
    隊、台北市車輛行車事故鑑定委員會亦同認被告對本件事故之發生，具有超速行
    駛之過失，亦有交通事故分析研判表、九十一年八月一日北鑑審字第九一三○二
    ○三九○○號鑑定意見書附卷可參。
二、按行車速度，應依標誌之規定，行為時道路交通安全規則第九十三條第一項定有
    明文，被告為已考領駕照之駕駛人，對此實難諉稱不知。依據前揭台北市車輛行
    車事故鑑定委員會鑑定意見書所載，該會電詢本件肇事路段之施工單位台北市政
    府新建工程處，該處表示當時該路段為施工便道，標誌速限為時速三十公里，被
    告駕車行經該路段，本應依該標誌所示速限行駛，而依道路交通事故調查報告表
    所載，事發當時天候晴、路面柏油、無缺陷、無障礙物、視距良好，並無不能注
    意情事，詎伊貿然以超逾四十公里之時速前行，致撞及被害人李光孝，伊對本件
    事故之發生為有過失，至屬明確。又行人在未設有行人穿越道亦非禁止穿越之路
    段穿越道路時，應注意左右無來車，始可小心迅速穿越，為行為時道路交通安全
    規則第一百三十四條第五款所明定，本件肇事路段全線無行人穿越道，業經證人
    即到場處理事故之員警乙○○陳明在卷（本院九十一年五月二日訊問筆錄參照）
    ，亦非禁止穿越之路段，被害人李光孝本應注意於左右無來車時，方可迅速穿越
    道路，其未注意被告已駕車駛近肇事地點，即貿然穿越道路，其對本件事故之發
    生，亦屬同有過失。又被害人因本件車禍所受傷害重大，經過相當治療難以回復
    原狀，有國軍松山醫院以九十一年五月八日（九一）濟行一二七一號函檢附病歷
    摘要記錄附卷可按，已達刑法第十條第四項第六款之重傷要件，另被告之過失駕
    駛行為，核與被害人所受傷害具相當因果關係，綜上，本件事證明確，被告犯行
    洵堪認定，應依法論科。
三、核被告所為，係犯刑法第二百八十四條第一項後段過失重傷害罪。被告於肇事後
    即向到場處理事故之員警坦承肇事，有警製之自首調查表一紙在卷足憑，為對於
    未發覺之罪自首而接受裁判，應依刑法第六十二條前段規定減輕其刑。爰審酌被
    告之智識程度、犯罪手段、所生危害、於事發後坦承犯行、被害人對本件事故之
    發生同有過失、被害人家屬未出面與被告洽談賠償，致未能達成和解等情狀，量
    處如主文所示之刑。被告行為後，刑法第四十一條已於九十年一月四日修正，嗣
    經總統於九十年一月十日公布，並自同年一月十二日起生效，依現行刑法第四十
    一條第一項前段：「犯最重本刑為五年以下有期徒刑以下之罪，而受六個月以下
    有期徒刑或拘役之宣告，因身體、教育、職業、家庭之關係或其他正當事由，執
    行顯有困難者，得以一元以上三元以下折算一日，易科罰金」之規定，較諸修正
    前之刑法第四十一條以「犯最重本刑為三年以下有期徒刑以下之刑之罪，而受六
    月以下有期徒刑或拘役之宣告」，始得易科罰金之規定，以修正後現行刑法第四
    十一條第一項前段之規定有利於被告，被告行為時雖在刑法第四十一條修正生效
    前，惟依刑法第二條第一項前段規定，仍應適用裁判時即修正後之刑法第四十一
    條第一項前段規定，諭知易科罰金之折算標準。再查被告前未曾受有期徒刑以上
    刑之宣告，有臺灣高等法院被告全國前案紀錄表附卷可按，伊因一時疏失，致觸
    犯本件犯行，經此次教訓，當知所警惕，而無再犯之虞，本院認前開對伊宣告之
    刑，以暫不執行為適當，爰併宣告緩刑四年，以啟自新。
據上論斷，依刑事訴訟法第二百九十九條第一項前段，刑法第二條第一項前段、第二
百八十四條第一項後段、第六十二條前段、第四十一條第一項前段、第七十四條第一
款，罰金罰鍰提高標準條例第一條前段、第二條，判決如主文。
本案經檢察官丙○○到庭執行職務
中      華      民      國      九十一      年      十      月    三    日
                                      臺灣臺北地方法院交通法庭
                                          法  官  陳婷玉
右正本證明與原本無異。
如不服本判決，應於判決送達後十日內，向本院提出上訴狀。
                                          書記官  陳弘文
中      華      民      國      九十一      年      十      月    八    日
